臺灣屏東地方法院民事裁定
111年度監宣字第23號
聲  請  人  陳世庭  




相  對  人  陳世文  

關  係  人  余淑琴  

上列當事人間聲請監護宣告事件，本院裁定如下：
    主  文
宣告陳世文（男、民國00年0月0日生、身分證統一編號：Z00000
0000號）為受監護宣告之人。
選定陳世庭（男、民國00年0月0日生、身分證統一編號：Z00000
0000號）為受監護宣告之人之監護人。
指定陳美華（女、民國00年00月00日生、身分證統一編號：Z000
000000號）為會同開具財產清冊之人。
程序費用由受監護宣告之人負擔。
    理  由
一、按對於因精神障礙或其他心智缺陷，致不能為意思表示或受
    意思表示，或不能辨識其意思表示之效果者，法院得因本人
    、配偶、四親等內之親屬、最近一年有同居事實之其他親屬
    、檢察官、主管機關、社會福利機構、輔助人、意定監護受
    任人或其他利害關係人之聲請，為監護之宣告；受監護宣告
    之人應置監護人；法院為監護之宣告時，應依職權就配偶、
    四親等內之親屬、最近一年有同居事實之其他親屬、主管機
    關、社會福利機構或其他適當之人選定一人或數人為監護人
    ，並同時指定會同開具財產清冊之人；法院選定監護人時，
    應依受監護宣告之人之最佳利益，優先考量受監護宣告之人
    之意見，審酌一切情狀，並注意下列事項：受監護宣告之
    人之身心狀態與生活及財產狀況、受監護宣告之人與其配
    偶、子女或其他共同生活之人間之情感狀況、監護人之職
    業、經歷、意見及其與受監護宣告之人之利害關係、法人
    為監護人時，其事業之種類與內容，法人及其代表人與受監
    護宣告之人之利害關係，民法第14條第1項、第1110條、第1
    111條第1項、第1111條之1設有明文。
二、本件聲請意旨：伊之弟弟陳世文因為天生智能不足，曾於民
    國93年11月24日經鑑定為身心障礙人士，已不能為意思表示
    或受意思表示，或不能辨識其意思表示之效果，為此依民法
    第14條規定，聲請宣告相對人為受監護宣告人等語。
三、經查，聲請人上開主張，業據其提出戶籍謄本及身心障礙證
    明（障礙等級：中度）等件為證，相對人之精神及心智狀況
    則經鑑定結果：個案自幼年即被發現有發展遲緩之現象，以
    至於無法完成小學學業；個案於2年多前案父過世之後即被
    轉往勝利之家安養中心接受長期照顧迄今。個案行動遲緩、
    眼神呆滯、目光茫然，講話時有明顯口吃也有明顯的咬字不
    清、語意模糊經常難以辨識、答非所問、坐立不安幾度起立
    要離開需安撫之後才能再坐下，會談中個案因為智能不足程
    度嚴重，理解能力明顯受損，語言表達能力也明顯受損，無
    法正確了解他人之意思表達，對他人之意思表達也無法正確
    回應，對於較為複雜之詞彙無法理解，連個人基本資料也絕
    大多數無法回答，個案不會認字，也不會寫字，長短期記憶
    能力喪失殆盡，注意力不集中，個位數加減計算與兩位數加
    減計算皆無法執行，100持續減7的計算無法完成，現實判斷
    能力不佳，對於金錢與數字無概念，由臨床經驗及個案平日
    所表現之生活功能來判斷已達重度智能不足之程度。個案意
    識清楚，可以簡短與人交談，但答話內容簡短，僅能使用簡
    單詞彙，無法對事情做清楚完整之陳述，講話時咬字不清，
    語意難以辨識，因此與人言語溝通時有極為明顯之障礙，說
    話速度緩慢，認知功能嚴重受損，行為退化，也無法識字，
    因此也無法筆談，對於時間、地方之定向能力不佳，對於人
    物之定向能力僅能辨識少數家人；日常生活可以自己進食、
    翻身、大小便等皆尚可以自理，但沐浴、更衣等需他人協助
    無法獨力完成，亦完全無處理財產之能力。個案各項功能退
    化嚴重，生活完全無自理能力，必須長期依賴家人、醫療或
    養護機構照顧，個案目前已經處於重度智能不足狀態，因而
    導致個人之認知功能嚴重失能，為意思表示或受意思表示或
    辨識其意思表示效果之能力完全喪失，可以判定為無意思能
    力，無法獨力處理個人法律事務與從事個人財務管理，也無
    法主張或維護個人權益，建議個案應該已經達到監護宣告之
    標準等語，有屏安醫療社團法人屏安醫院111年2月15日屏安
    管理字第1110000483號函所附精神鑑定報告書在卷可憑，自
    足認相對人喪失言語溝通能力，已無訊問之必要。本院綜合
    上開證據及鑑定人之意見，認相對人確因精神障礙，致不能
    為意思表示或受意思表示之程度，故聲請人聲請對相對人為
    監護之宣告，為有理由，應予准許。
四、次查，聲請人為相對人之胞兄，相對人未婚無子嗣，相對人
    之父陳銘鑑已歿，相對人之母余淑琴則經本院通知其限期表
    示意見，其並未陳述意見，有函文及送達證書等件足稽，堪
    認余淑琴對於監護人選亦無意見，是由聲請人負責護養及照
    顧相對人並管理其財產，最能符合相對人之利益，尚無選任
    程序監理人評估監護人選之必要，爰選定聲請人為監護人。
    另依前揭規定，法院於選定監護人時，應同時指定會同開具
    財產清冊之人，及依民法第1113條準用同法第1099條之規定
    ，監護開始時，監護人對於受監護人之財產，應依規定會同
    遺囑指定、當地直轄市、縣（市）政府指派或法院指定之人
    ，於2個月內開具財產清冊，並陳報法院。為使聲請人得於
    期限內開具財產清冊並陳報法院，並衡酌陳美華為陳世文之
    姑姑，其願意會同開具財產清冊，有同意書足稽，爰併指定
    陳美華為會同開具財產清冊之人。
五、依家事事件法第164條第2項，裁定如主文。
中　　華　　民　　國　　111 　年　　4 　　月　　14　　日
                        家事法庭   法  官  陳威宏
以上正本係照原本作成。
如不服本裁定，應於送達後10日內向本院提出抗告狀，並繳納抗
告費新臺幣1,000元。
中　　華　　民　　國　　111 　年　　4 　　月　　14　　日
                                   書記官  鄭珮瑩